【裁判字號】    89,上易,1143
【裁判日期】    890330
【裁判案由】    業務侵占
【裁判全文】
臺灣高等法院臺中分院刑事判決              民國八十九年度上易字第一一四三號
    上  訴  人  臺灣臺中地方法院檢察署檢察官
    被      告  乙○○
右上訴人因被告業務侵占案件，不服臺灣臺中地方法院中華民國八十九年三月三十日
第一審判決（民國八十九年度易字第三八七號，起訴案號：臺灣臺中地方法院檢察署
民國八十八年度偵字第二○二一四號），提起上訴，本院判決如左：
    主      文
上訴駁回。
    理      由
一、公訴意旨略以：被告乙○○意圖為自己不法之所有，於民國八十七年十一間與其
    妻曾素茹（經原審法院於八十八年十二月二十八日以八十八年度易字第三○四七
    號簡易判決處刑四月，緩刑三年，並已確定），基於犯意之聯絡，藉曾素茹與其
    姐即告訴人丙○○開設安養中心需交付長洲儀器公司（下稱長洲公司）購買安養
    中心器材設備費用之機會，由曾素茹將原本價格新台幣（下同）三十一萬八千八
    百十元，向丙○○報價為四十九萬二千元，浮報十七萬三千一百九十元，並將做
  為支付用之支票存入被告提供之台中市第三信用合作社帳戶後，領取其中之三十
    一萬八千八百十元交付長洲公司，依此侵占十七萬三千一百九十元，因認被告涉
    犯刑法第三百三十六條第二項業務侵占罪嫌云云。
二、公訴人認被告涉有業務侵占之犯行，係以１、告訴人丙○○之指訴。２、被告供
    稱於上開安養院設立期間，有參與籌劃細節等語。３、曾素茹供稱與告訴人合夥
    安養中心時，因認告訴人丙○○浮報購買場地費用而心生不滿，乃浮報向長洲公
    司購買儀器之費用。４、上開支票係存入被告之銀行帳戶等四點認定被告與曾素
    茹係夫妻，被告安養中心之工程及設備均有參與，曾素茹豈有未告知其浮報之理
    ，及其帳戶內多出十餘萬元，竟有不生懷疑之理為其依據。訊據被告乙○○矢口
    否認有業務侵占犯行，辯稱其妻曾素茹與告訴人是姐妹，二人合夥開設安養中心
    ，伊本身是從事水電工作，安養中心要申請立案時，該中心之裝潢、扶手等設備
    是其幫忙找廠商來做的，至於向長洲公司購買器材部分伊並未參與，上開帳戶雖
    是伊名義，惟均由其妻曾素茹使用，長洲公司之貨款亦是其妻曾素茹要伊幫忙領
    錢拿去付給長洲公司，伊並未侵占上開貨款各等語。
三、按犯罪事實，應依證據認定之，無證據不得推定其犯罪事實；刑事訴訟法第一百
    五十四條定有明文；且認定不利於被告之事實，須依積極證據，苟積極證據不足
    為不利於被告事實之認定時，即應為有利於被告之認定，更不必有何有利之證據
    ，亦有最高法院三十年上字第八一六號判例可資參照。經查，上開安養中心向長
    洲公司購買器材設備之費用係三十一萬八千八百十元，而曾素茹向告訴人報價金
    額為四十九萬二千元，告訴人交付曾素茹支付長洲公司器材設備費用之支票係於
    八十七年十一月三十日以被告設於三信商業銀行股份有限公司成功分行提示交換
    ，並於同日由被告提領三十三萬元現金後前往長洲公司付款，曾素茹並因而經原
    審法院台中簡易庭以簡易判決判處有期徒刑四月，緩刑三年等情，固經告訴人指
    訴及證人曾素茹證稱在卷，且有長洲公司估價單影本、上開銀行客戶帳卡明細單
    、同院台中簡易庭八十八年度易字第三○四七號判決書等件附於偵查卷可稽。惟
    查，告訴人與被告之妻曾素茹係姐妹關係，因曾素茹曾擔任中國醫藥學院附設醫
    院之護士，二人乃於八十七年十一月間合夥在草屯開設上豪安養中心，籌設安養
    中心之初，被告雖曾幫忙安排裝潢及採購部分設備，惟被告並非安養中心之合夥
    人亦未在安養中心上班一節，業據告訴人丙○○、證人曾素茹供稱在卷，再上開
    安養中心向長洲公司購買儀器設備之貨款雖是被告代為交付，惟被告除代為交付
    貨款予長洲公司外，並未參與採買儀器之過程，支付貨款之支票亦非交付予被告
    ，而是告訴人直接交給曾素茹後由曾素茹利用被告所有之上開帳戶提示，上開帳
    戶平日均由曾素茹使用，是曾素茹委託被告自該帳戶提取現金代為支付長洲公司
    儀器款等情，已據證人曾素茹、長洲公司之實際負責人葉崇青證稱在卷。綜上所
    述，被告與告訴人間既無合夥關係，被告亦未在上開安養中心擔任職務，向長洲
    公司購買儀器亦非由其接洽決定，支付貨款之支票亦非被告收受，自難僅因該支
    票係利用被告之帳戶提示遽認被告因業務上關係而持有該支票或貨款，被告就該
    貨款既無持有之關係，自無成立侵占罪之餘地。至曾素茹與被告雖為夫妻，惟夫
    妻間因親屬之不當行為而影響感情者比比皆是，是夫或妻為求感情和諧及保持他
    方對親友之良好觀感，對於親屬間之不當行為予以部分程度之隱瞞亦非少見，本
    件被告之妻曾素茹係因告訴人將承受安養中心之價格浮報，心理不平衡始起意浮
    報購買儀器之價格，惟被告並不知情一節，已據證人曾素茹證稱在卷，證人因擔
    心遭被告責備影響夫妻感情而謀求彌補因而侵占儀器款，亦不背於常情，自難僅
    因被告與曾素茹為夫妻即推論其與曾素茹就侵占犯行有犯意之聯絡。此外，復查
    無其他確切事證堪認被告有侵占犯行，不能證明被告犯罪，原審為被告無罪之判
    決。該核並無不合，上訴意旨，仍執陳詞，指摘原判決不當，非有理由，應予駁
    回。
四、據上論斷，應依刑事訴訟法第三百六十八條，判決如主文。
本案經檢察官甲○○到庭執行職務。
中      華      民      國     八十九     年      七      月   二十六   日
                                   臺灣高等法院臺中分院刑事第六庭
                                         審判長法  官  李  文  雄
                                               法  官  邱  顯  祥
                                               法  官  陳  嘉  雄
右正本證明與原本無異。
不得上訴。
                                               書記官  王  麗  英
中      華      民      國     八十九     年      七      月   二十八   日
                                                                        Ｋ


司法院資訊處製作；財團法人民間司法改革基金會備份。
